【裁判字號】    88,易,5461
【裁判日期】    890427
【裁判案由】    侵占
【裁判全文】
臺灣高雄地方法院刑事判決                        八十八年度易字第五四六一號
    公  訴  人  臺灣高雄地方法院檢察署檢察官
    被      告  甲○○
                即丁旭芃
右列被告因侵占案件，經檢察官提起公訴（八十八年度偵字第二七五二九號），本院
判決如左：
    主  文
甲○○無罪。
    理  由
一、公訴意旨略以：甲○○係戊○○、乙○○之朋友，緣戊○○於民國八十五年間因
    涉犯詐欺罪嫌，經臺灣高雄地方法院檢察署檢察官（以下簡稱高雄地檢署）羈押
    後，諭令以新台幣（下同）十萬元交保，乙○○遂自其第一商業銀行之第000
    00000000號帳號內提領十萬元，交由戊○○之兄丁○○及甲○○前往高
    雄地檢署辦理交保事宜，而由甲○○出名為具保人，並將乙○○委託交付之保證
    金繳交高雄地檢署會計室。戊○○嗣因判決確定執行在案，高雄地檢署乃通知具
    保人甲○○領回保證金，甲○○雖明知該筆款項為乙○○所有，竟仍意圖為自己
    不法之所有，於八十八年六月二日，向高雄地檢署領回上開十萬元後，將之以變
    易持有為所有之意思予以侵占入己，並於乙○○多次催還時拒不返還，因認甲○○涉犯刑法三百三十五條第一項之侵占罪嫌。
二、按犯罪事實應依證據認定之，無證據不得推定其犯罪事實，刑事訴訟法第一百五
    十四條定有明文。又認定不利於被告之事實，須依積極證據，苟積極證據不足為
    不利於被告事實之認定時，即應為有利於被告之認定，更不必有何有利之證據。
    另刑事訴訟法上所謂認定犯罪事實之證據，係指足以認定被告確有犯罪行為之積
    極證據而言，該項證據自須適合於被告犯罪事實之認定，始得採為斷罪資料（最
    高法院三十年上字第八一六號判例、最高法院二十九年上字第三一０五號判例參
    照）。又刑法第三百三十五條第一項之侵占罪，須行為人基於為自己或第三人不
    法所有之意圖，而侵占自己所持有之他人之物，始能成立，若行為人並無為自己
    或第三人所有之意圖，即不得以該罪相繩。
三、本件公訴意旨認被告甲○○涉犯刑法第三百三十五條第一項侵占罪嫌，無非係以
    告訴人乙○○之指訴及領款明細、領款收據資為論據。訊據被告甲○○固不諱言
    確曾出名為具保人，並領回保證金之事實，惟堅決否認涉有刑法第三百三十五條
    第一項之侵占罪嫌，並辯稱：該十萬元並非告訴人乙○○所有，當時係由均霖股
    份有限公司（以下簡稱均霖公司）提交，由孫大偉與其前去辦理交保事宜，故其
    無法返還予告訴人，且其已於八十九年二月一日返還予均霖公司等語。經查：
    (一)當初辦理戊○○交保事宜時，所提領之保證金十萬元係由均霖公司支出之事實
      ，業據證人黃秀琴於本院審理時證述：戊○○要交保時，均霖公司之事由伊處
      理，該筆交保金係由會計部門所支出，且當時因公司已沒錢，遂決定每位股東
      照持股比例以增資方式集資去辦理交保，而辦理交保後，有將收據交予伊，證
      明錢是公司的等語（見本院八十九年三月九日審判筆錄），核與證人丁○○於
      本院審理時證稱：當初係均霖公司副理戊○○需要十萬元辦理交保，其遂向該
      公司副總經理曾金祝報告，應該是曾金祝從公司財務部拿錢出來等語相符（見
      本院八十九年一月二十日審判筆錄），證人曾金祝亦於本院審理時結證證述：
      該筆錢係由其先墊出來，且由於其已先代墊十萬元，故公司增資時其僅再繳五
    十萬元等語綦詳（見本院八十九年三月九日審判筆錄），參諸告訴人於本院審
      理時亦陳稱該筆錢原應由均霖公司支出，惟因該公司負責人丙○○亦在收押中
      ，遂由曾金祝直接領出來交給丁○○，該筆錢並未經過被告之手，其後，曾金
      祝曾向公司拿回該筆十萬元等語屬實（見本院八十九年一月二十日、二月二十
      四日、三月九日審判筆錄），是被告辯稱該筆錢當初係丁○○向均霖公司拿出
      來交予其前去辦理交保事宜，該筆錢係由均霖公司支出等語，應足採信，告訴
      人空言指述當初係由曾金祝拿自己的錢來辦理交保，且當時均霖公司增資係要
      發薪資用，與交保無關云云，不足採信。
    (二)又告訴人另組公司後，戊○○、丁○○、被告均至其公司上班，丙○○遂要求
      告訴人負擔該十萬元，告訴人亦同意支付，其中六萬元匯給丙○○，四萬元給
      律師等情，業據告訴人到庭陳稱明確（見本院八十九年一月二十日、三月九日
      審判筆錄），是告訴人之所以支出該十萬元係應丙○○之要求為之一節，應堪
      認定。另被告係於八十八年六月二日領取該筆保證金，有高雄地檢署發還刑事
      保證金領款收據一紙在卷為憑，而告訴人係於同年八月二十六日委由律師發函
      告知被告交還保證金事宜，時間係於被告領取交保金後等情，則有該律師函一
      紙附卷可稽，再被告係因入股告訴人公司，遂將印鑑章置於告訴人處一節，已
      據被告到庭供述明確，而甲○○對於該筆保證金後來係由告訴人代墊一事，亦
      經告訴人到庭陳稱屬實。告訴人既未曾於被告提領該筆刑事保證金前，告知被
      告該筆錢係由其代為支出，則被告自無從知悉此事，是告訴人陳稱被告在其公
      司工作已有一段時間，應知悉該筆錢已由其代墊，且其曾委由律師發函告知被
      告返還交保金，被告亦將印鑑章交予其辦理提領手續云云，不足採信。審以被
      告已於八十九年二月一日將該筆交保金返還予丙○○，有同意書一紙在卷可參
      ，且其供稱係因一直找不到丙○○，始將該筆錢置於其戶頭中等情，是被告辯
      稱因認為該筆交保金係均霖公司所有，應還給丙○○等語，應足採信，其持有
      該筆交保金，並非基於為自己或第三人不法所有之意圖而為乙節，應堪認定。
      此外，本院復查無其他積極證據足資審認被告有公訴人所指之侵占犯行，是其
      罪嫌尚有不足，揆諸前揭法條及判例意旨，依法自應為無罪之諭知。
據上論斷，應依刑事訴訟法第三百零一條第一項，判決如主文。
中    華    民    國    八十九    年      四      月      二十七        日
                                  臺灣高雄地方法院刑事第一庭
                                        審判長法  官  陳顯榮
                                              法  官  邱基峻
                                              法  官  黃悅璇
右正本證明與原本無異。
如不服本判決，應於判決送達後十日內，向本院提出上訴狀。
                                              書記官  沈  蘊
中    華    民    國      八十九      年      四      月    二十八      日


司法院資訊處製作；財團法人民間司法改革基金會備份。
